【裁判字號】    98,上訴,2116
【裁判日期】    981208
【裁判案由】    毒品危害防制條例
【裁判全文】
臺灣高等法院臺中分院刑事判決        98年度上訴字第2116號
上  訴  人  臺灣臺中地方法院檢察署檢察官
上  訴  人
即  被  告  乙○○
                    現於臺灣臺中監獄臺中分監
選任辯護人  廖志祥  律師
上列上訴人因被告犯毒品危害防制條例案件，不服臺灣臺中地方
法院98年度訴字第1870號中華民國98年9月1日第一審判決（起訴
案號：臺灣臺中地方法院檢察署98年度偵字第8333號），提起上
訴，本院判決如下：
    主    文
原判決撤銷。
乙○○販賣第一級毒品，累犯，處有期徒刑拾年，扣案第一級毒
品海洛因玖包（含外包裝袋玖個，驗餘合計淨重零點陸捌捌捌公
克）均沒收銷燬之；扣案之MOTOROLA廠牌行動電話壹支（含門號
0000000000號之SIM卡壹枚）、LG廠牌行動電話壹支（含門號000
0000000號之SIM卡壹枚） 及SAMSUNG廠牌行動電話壹支（含門號
0000000000號之SIM卡壹枚）均沒收。
    犯罪事實
一、乙○○前曾有違反麻醉藥品管理條例前科， 又於民國90年4
    月30日，因違反毒品危害防制條例案件，經臺灣臺中地方法
    院以90年度訴字第462號判處應執行有期徒刑1年4月 （施用
    一級毒品10月、施用二級毒品8月，2罪併定）確定；另於90
    年間因違反槍砲彈藥刀械管制條例案件，經臺灣臺中地方法
    院判處有期徒刑1年，上訴後經本院以90年度上訴字第923號
    判決駁回上訴，再經上訴最高法院後於90年10月11日以90年
    度台上字第6175號判決駁回上訴確定，上開確定判決經本院
    於91年2月20日以91年度聲字第100號裁定定其應執行刑為有
    期徒刑2年4月；後又於91年 4月29日、91年7月1日，分別因
    施用第二級毒品、持有毒品等案件，經臺灣臺中地方法院以
    91年度易字第630號、91年度豐簡字第185號各判處有期徒刑
    6月、6月確定，並由臺灣臺中地方法院裁定定其應執行刑為
    有期徒刑11月，嗣經送監執行與接續執行，於93年 8月13日
    始因縮短刑期假釋付保護管束（另又因其前開違反槍砲彈藥
    刀械管制條例案件之罰金新臺幣 9萬元部分經易服勞役，入
    監接續執行勞役，後於93年11月20日假釋付保護管束出監）
    ，迨於94年10月 9日保護管束期滿且未經撤銷假釋，而視為
    已執行完畢論。猶不知警惕，明知海洛因係毒品危害防制條
    例第2條第2項第1款所規定列管之第一級毒品 ，不得持有、
    販賣，因見販賣毒品有利可圖，竟基於販賣第一級毒品海洛
    因牟利之犯意，於98年 3月25日接近中午時，在臺中縣豐原
    巿豐原大道上，向真實姓名、年籍及住居所均不詳，綽號「
    澳腳」之成年男子，以新臺幣（下同） 1萬元之代價，購入
    業已分裝妥大小包之第一級毒品海洛因共15包 ，同時並以5
    千元之代價購入已分裝妥之第二級毒品甲基安非他命以供自
    已施用（此部分不另為無罪諭知，詳見後述）。嗣乙○○購
    得上開第一級毒品海洛因15包後隨即由每包中挖取約一至二
    成之份量留供自己施用（所涉施用第一級毒品海洛因及施用
    第二級毒品甲基安非他命犯行部分，業經臺灣臺中地方法院
    以98年度訴字第2363號判決分別判處有期徒刑1年、8月，併
    定其應執行刑為有期徒刑1年6月），挖取後賸餘的部分再以
    買進來時之價格賣出，並以其先前由報紙小廣告所購入以他
    人名義所申請門號0000000000（申請人：統一超商股份有限
    公司，統一易付卡）、0000000000（申請人：楊雅淑，易通
    卡）、0000000000（申請人：朱榮發，易通卡）號行動電話
    SIM卡，分別插入MOTOROLA、LG及SAMSUNG廠牌行動電話內使
    用作為聯絡工具，伺機欲將上揭已分裝大小包之第一級毒品
    海洛因各以大包1千元、小包5百元之價格販賣予不特定之顧
    客。嗣於98年 3月28日17時45分許，乙○○攜帶已分裝妥大
    小包欲供購買之第一級毒品共 9包及欲供自己施用之第二級
    毒品甲基安非他命共 5包外出時，行經臺中縣豐原巿圓環北
    路與文昌街口時，因行跡可疑為警攔查，經乙○○向警員表
    示其為臺灣臺中地方法院所發佈通緝之通緝犯後，警員即當
    場予以逮捕，並執行附帶搜索，隨即由乙○○交出欲供販賣
    之第一級毒品海洛因9包（含外包裝袋9個，驗餘合計淨重零
    點陸捌捌捌公克）及MOTOROLA廠牌行動電話1支（含門號000
    0000000號之SIM卡1枚）、LG廠牌行動電話1支（含門號0000
    000000號之SIM卡1枚）、SAMSUNG廠牌行動電話1支（含門號
    0000000000號之SIM卡1枚）與欲供其自己施用之第二級毒品
    甲基安非他命共5包等物。後於98年3月29日經臺灣臺中地方
    法院檢察署檢察官以意圖販賣持有第一、二級毒品之事實向
    臺灣臺中地方法院聲請羈押乙○○時，乙○○於98年3 月29
    日臺灣臺中地方法院法官為偵查中羈押訊問時即自白有販入
    扣案海洛因供販賣之事實。復於臺灣臺中地方法院審理時自
    白有販入扣案海洛因供販賣之情。
二、案經臺中縣警察局豐原分局報請臺灣臺中地方法院檢察署檢
    察官偵查起訴。
    理  由
壹、有關於證據能力部分：
    本件被告及其選任辯護人對於本案證據能力部分均明確表示
    同意有證據能力（見本院98年10月19日準備程序筆錄）。且
    查：
  (一)卷附之查獲現場照片、查扣物品照片等照片，均係屬機械性
    紀錄特徵，也就是認識對象的是照相鏡頭，透過鏡頭形成的
    畫面映寫入膠卷或特定儲存設備內（如記憶卡），然後還原
    於照相紙上，故照相及攝影中不含有人的供述要素，再現實
    情形與作為傳達結果的照相，在內容上的一致性是透過機械
    的正確性來加以保障的，在照相中並不存在人對現實情形的
    知覺、記憶，在表現時經常可能發生的錯誤（如知覺的不準
    確、記憶隨時間推移而發生的變化、遺忘），故照相當然是
    非供述證據，並無傳聞法則之適用，惟上開照片既係透過相
    機拍攝後所得，且與本案犯罪事實具有關聯性，且被告及其
    選任辯護人對於卷內所附之上揭各該照片亦均未表示異議主
    張係執法人員違法取得，經查又無不得作為證據之事由，依
    法自得作為證據，而有證據能力（最高法院97年度臺上字第
    3854號判決意旨參見）。
  (二)又本件於98年 3月28日下午17時45分許，在臺中縣豐原巿圓
    環北路與文昌街口，被告乙○○因行跡可疑為警攔查，經被
    告主動向警員表示其為臺灣臺中地方法院所發佈通緝之通緝
    犯後，警員即當場予以逮捕，並依法執行附帶搜索時，由被
    告所交出販入欲供販出之第一級毒品海洛因 9包（含外包裝
    袋9個，驗餘合計淨重零點陸捌捌捌公克）及 MOTOROLA廠牌
    行動電話1支（含門號0000000000號之SIM卡1枚）、 LG廠牌
    行動電話1支（含門號0000000000號之SIM卡1枚）、SAMSUNG
    廠牌行動電話1支（含門號0000000000號之SIM卡1枚） 與欲
    供其自己施用第二級毒品甲基安非他命共 5包等物品，均非
    屬供述證據而無傳聞法則之適用，惟查：本件上開扣案物品
    ，均係依法定程序合法（即附帶搜索）所扣得，且查無其他
    證據足以證明係執法人員以違法手段所取得，亦與本案均具
    有關聯性，當有證據能力。
  (三)按法院或檢察官得囑託醫院、學校或其他相當之機關、團體
    為鑑定， 或審查他人之鑑定，並準用第203條至第206條之1
    之規定 （不包括第202條囑託個人鑑定時應命鑑定人於鑑定
    前具結之規定），而鑑定之經過及其結果，應命鑑定人以言
    詞或書面報告，刑事訴訟法第208條第1項前段及第206條第1
    項分別定有明文。另現行刑事訴訟法關於鑑定之規定，除選
    任自然人充當鑑定人外，另設有囑託機關鑑定制度。依刑事
    訴訟法第198條、第208之規定，不論鑑定人或鑑定機關、團
    體，固均應由法院、審判長、受命法官或檢察官視具體個案
    之需要而為選任、囑託， 並依同法第206條之規定，提出言
    詞或書面報告，始符合同法第159條第1項所定得作為證據之
    「法律有規定」之情形，否則所為之鑑定，仍屬傳聞證據。
    然於司法警察機關調查中之案件，為因應實務上，或因量大
    、或有急迫之現實需求，併例行性當然有鑑定之必要者，例
    如毒品之種類與成分、尿液之毒品反應，或者槍、彈有無殺
    傷力等鑑定，基於檢察一體原則，得由該管檢察長對於轄區
    內之案件，以事前概括選任鑑定人或囑託鑑定機關、團體之
    方式，俾便轄區內之司法警察官、司法警察對於調查中之此
    類案件，得即時送請先前已選任之鑑定人或囑託之鑑定機關
    、團體實施鑑定，以求時效（見法務部92年9月1日法檢字第
    0920035083號函參照，刊載於法務部公報第312期）。 此種
    由檢察機關概括選任鑑定人或概括囑託鑑定機關、團體，再
    轉知司法警察官、司法警察於調查犯罪時參考辦理之作為，
    法無明文禁止，係為因應現行刑事訴訟法增訂傳聞法則及其
    例外規定之實務運作而為。此種由司法警察官、司法警察依
    檢察官所概括選任之鑑定人或囑託鑑定機關、團體所為之鑑
    定結果，與檢察官選任或囑託為鑑定者，性質上並無差異，
    同具有證據能力。又法律已原則規定為有證據能力者，倘為
    當事人所不爭執者，即無贅敘說明其為有證據能力之必要。
    本件卷附之行政院衛生署草屯療養院所出具之鑑定書等，係
    該院執行毒品鑑定公務所出具之書面鑑定報告，依據刑事訴
    訟法第159條之立法理由及同法第206條規定，復審酌毒品鑑
    定報告均係由專業機關人員本於其專業知識及儀器所作成，
    又上開鑑定書與本案之事實均具有關聯性，是可認上開鑑定
    書具有證據能力。
  (四)按被告以外之人於審判外之陳述 ，雖不符刑事訴訟法第159
    條之1至之4等4條之規定 ，而經當事人於審判程序同意作為
    證據，法院審酌該言詞陳述或書面陳述作成時之情況，認為
    適當者，亦得為證據；當事人、代理人或辯護人於法院調查
    證據時，知有刑事訴訟法第159條第1項不得為證據之情形，
    而未於言詞辯論終結前聲明異議者，視為有前項之同意，同
    法第159條之5定有明文。本案除上揭(一)、(二)、(三)所述外，其
    餘卷內所引用之供述證據【書面陳述部分（如臺中縣警察局
    豐原分局豐原所刑事陳報單、警員蔡榮雄職務報告、臺中縣
    警察局豐原分局搜索扣押筆錄、扣押物品目錄表、扣押物品
    收據、臺中縣警察局豐原分局查獲涉嫌毒品危害防制條例毒
    品初步鑑驗報告單、毒品案件被告通聯紀錄表、行政院衛生
    署草屯療養院98年 4月21日草療鑑字第0980002432號函、遠
    傳電信股份有限公司所查詢0000000000號、0000000000號行
    動電話歷次門號申請人資料等）】，其性質屬於證人於審判
    外的陳述，而為傳聞證據， 且查無符合刑事訴訟法第159條
    之1至之4等前4條之情形者 ，原雖無證據能力，然此部分供
    述證據（指書面陳述）內容，業經本院審理時予以提示並告
    以要旨，且經檢察官、被告及其選任辯護人表示意見。當事
    人及辯護人已知上述供述證據乃傳聞證據，且被告及其選任
    辯護人均明示同意作為證據有證據能力，依上開規定，參酌
    上開供述證據作成時，或因距離案發時間較近；或因較無人
    情施壓或干擾，且亦無違法、不當取供之情形存在，認為以
    之作為本案之證據亦屬適當，自均有證據能力。
  (五)按被告（此不同於被告以外之人）之自白，非出於強暴、脅
    迫、利誘、詐欺、疲勞訊問、違法羈押或其他不正之方法，
    且與事實相符者，得為證據，刑事訴訟法第156條第1項定有
    明文。本件被告於原審法院為偵查中羈押訊問時、原審及本
    院審理時所為之自白，被告及其選任辯護人於本院審理辯論
    終結前均未提出其他可供證明被告下列經本院所引用之於原
    審法院為偵查中羈押訊問時、原審及本院審理時所為之自白
    ，究有如何之遭受「強暴、脅迫、利誘、詐欺、疲勞訊問、
    違法羈押或其他不正之方法」始為自白之證據，以供本院得
    以即時調查審認，並參酌上開所述非屬於供述證據部分之證
    據等，均足認被告下列經本院所引用之於原審法院為偵查中
    羈押訊問時、原審及本院審理時所為之自白，其與事實相符
    者，依法自得為證據。
貳、有關於認定犯罪事實部分：
一、上揭犯罪事實業據上訴人即被告（以下稱：被告）乙○○分
    別於98年 3月29日原審法院為偵查中羈押訊問時、原審及本
    院審理時均坦承不諱。其中被告於98年 3月29日原審法院為
    偵查中羈押訊問時即坦承伊係販賣海洛因等語（見98年度聲
    羈字第356號卷第4頁至第6頁），又於原審法院98年 7月2日
    行準備程序時亦坦承：「--我有賣海洛因大包跟小包的。海
    洛因小包的賣3、5百元，海洛因大包的賣1千元。」 等詞（
    見原審卷第25頁至第26頁），後於原審法院98年 8月25日審
    理時復坦承：「我是有販賣海洛因，安非他命是我自己吸食
    的。這次被查獲的幾包海洛因是我要來販賣的，但是還沒有
    賣出去，--」等語（見原審卷第77頁）。嗣於本院行準備程
    序時則坦承：「第一級毒品海洛因是綽號「澳腳」分裝好後
    賣給我，他賣給我的數量有多一點，我自己就從每一包拿取
    一點的第一級毒品海洛因使用，賸餘的部分我再以買進來的
    價格賣出去。」「我想說我若是賣不出去，賸餘的是自己要
    施用。小包的是賣3、5百元，看份量， 而大包的就賣1千元
    。」（見本院98年11月 2日準備程序筆錄），迨至本院審理
    時復坦承：「--。但是他們分裝好給我的，買來就是這樣子
    ，我沒有另外分裝。我準備賣給別人的毒品，小包1包是5百
    元，大包1包是1千元。」「--。第二級毒品甲基安非他命我
    本身有吸食，我買時一定兩種都買，第一級毒品海洛因我有
    販賣，而第二級毒品甲基安非他命是我個人在吸食的。」「
    我從每包第一級毒品海洛因中挖取一部分供自己吸食，約挖
    取一成至二成的量，我賺的部分就是這部分。」等詞（見本
    院98年11月17日審判筆錄）。細譯被告上開前後所供諸節，
    足認被告於98年 3月29日原審法院為偵查中羈押訊問時、原
    審及本院審理時均坦承查獲當日所扣案之第一級毒品海洛因
    共9包均係販入後欲供販賣用無誤。又扣案之白色粉末9包，
    經送請行政院衛生署草屯療養院鑑定之結果，均確含有海洛
    因（含外包裝袋 9個，驗餘合計淨重零點陸捌捌捌公克），
    此有行政院衛生署草屯療養院草療鑑字第0980400029號鑑定
    書1紙在卷可憑（見原審卷第51頁至第53頁）。 此外，並有
    被告所有充為對外聯絡販賣第一級毒品海洛因所用之MOTORO
    LA廠牌行動電話 1支（含門號0000000000號之SIM卡1枚）、
    LG廠牌行動電話 1支（含門號0000000000號之SIM卡1枚）、
    SAMSUNG廠牌行動電話1支（含門號0000000000號之SIM卡1枚
    ）等物扣案足資佐證；及現場查獲暨扣案物品等照片共計13
    張（見警卷第19頁至第24頁）附卷可稽，足認被告前開販賣
    第一級毒品海洛因之自白核與事實相符，自得採為認定犯罪
    之依據。
二、衡以近年來毒品之濫用，危害國民健康與社會安定日益嚴重
    ，治安機關對於販賣或施用毒品之犯罪行為，無不嚴加查緝
    ，各傳播媒體對於政府大力掃毒之決心亦再三報導，已使毒
    品不易取得且物稀價昂，苟被告於有償賣買之交易過程中無
    利可圖，縱屬至愚，亦無甘冒被取締移送法辦判處重刑之危
    險而平白從事海洛因賣買之理。是其販入之價格必較其出售
    之價格為低，而有從中賺取買賣價差牟利之意圖及事實，應
    屬合理認定。本件被告於本院審理時亦當庭自白稱：「（審
    判長問：你準備賺取多少錢？）我從每包第一級毒品海洛因
    中挖取一部分供自己吸食，約挖取一成至二成的量，我賺的
    部分就是這部分。」等語（見本院98年11月17日審判筆錄）
    ，益見被告就販賣第一級毒品海洛因部分確有營利之意圖無
    訛。綜上，本件事證明確，被告販賣第一級毒品海洛因之犯
    行洵堪認定。
三、刑法於94年2月2日修正公布，刪除第56條所定連續犯之規定
    ，自95年7月1日施行。而基於概括犯意連續多次販賣毒品之
    行為，於刑法修正刪除連續犯規定之前，均依連續犯論以一
    罪。此次刑法第56條修正理由之說明謂：「對繼續犯同一罪
    名之罪者，均適用連續犯之規定論處，不無鼓勵犯罪之嫌，
    亦使國家刑罰權之行使發生不合理之現象。」「基於連續犯
    原為數罪之本質及刑罰公平原則之考量，爰刪除有關連續犯
    之規定」等語，即係將本應各自獨立評價之數罪，回歸本來
    就應賦予複數法律效果之原貌。而所謂集合犯是指立法者所
    制定之犯罪構成要件中，本就預定有數個同種類之行為將反
    覆實行之犯罪而言，將各自實現犯罪構成要件之反覆多數行
    為，解釋為集合犯，而論以一罪。是以對於集合犯，必須從
    嚴解釋，以符合立法本旨。觀諸毒品危害防制條例所定之販
    賣毒品罪之構成要件文義，實無從認定立法者本即預定該犯
    罪之本質，必有數個同種類行為而反覆實行之集合犯行，故
    販賣毒品罪，難認係集合犯。因此，就刑法修正施行後多次
    販賣毒品之犯行，採一罪一罰，始符合立法本旨（最高法院
    96年度台上字第6048號判決意旨參照）。是本件被告上訴理
    由指稱：--及依刑法第50條（按此刑法條文係規定數罪併罰
    之要件，被告於上訴理由狀所載應係誤會）所謂繼續犯係以
    一個行為持續的侵害一個法益，其特性則屬僅一個行為，不
    過其不法之狀態，係在持續狀態中而言，被告於98年 3月28
    日為警查獲時於地檢署、原審審理期間都坦承98年 3月28日
    之前持續販賣第一級毒品給不特定人士，其中包括林志成一
    案（查有關被告此部分販賣第一級毒品之犯行，業經本院於
    98年11月10日以98年度上訴字第2145號判決判處應執行有期
    徒刑11年2月）， 因持續販賣第一級毒品從未間斷過，理應
    併案審理宣告乙節，揆諸上揭說明，要非可採。
四、按行為後法律有變更者，適用行為時之法律。但行為後之法
    律有利於行為人者，適用最有利於行為人之法律 ，刑法第2
    條第1項定有明文。 此一規定係規範行為後法律變更所生新
    舊法律比較適用之準據法。而比較時應就罪刑有關之共犯、
    未遂犯、想像競合犯、牽連犯、連續犯、結合犯，以及累犯
    加重、自首減輕暨其他法定加減原因（如身分加減）與加減
    例等一切情形，綜其全部罪刑之結果而為比較。乃因各該規
    定皆涉及犯罪之態樣、階段、罪數、法定刑得或應否加、減
    暨加減之幅度，影響及法定刑或處斷刑之範圍，各該罪刑規
    定須經綜合考量整體適用後，方能據以限定法定刑或處斷刑
    之範圍，於該範圍內為一定刑之宣告（最高法院96年度台上
    字第7542號判決意旨參見）。是以比較適用最有利於行為人
    之法律時，應就罪刑有關之共犯、未遂犯、連續犯、牽連犯
    、結合犯以及累犯加重、自首減輕暨其他法定加減原因、加
    減例等一切情形，綜其全部之結果而為比較，再適用有利於
    行為人之法律處斷，且應就罪刑有關之一切情形，比較其全
    部之結果，而為整個之適用，不能割裂而分別適用有利益之
    條文。本件被告行為後，毒品危害防制條例第 4條、第17條
    業已修正，並於98年 5月20日公布，同年月22日施行【按法
    規之制定與法規之修正，如有特定生效日之必要者，依中央
    法規標準法第14條或第20條第2項準用第14條之規定 ，應分
    別特定其施行日期。法規制定或前次修正基於特殊因素所特
    定之施行日期，並不適用於日後修正或再次修正之條文。又
    法律之制定或修正，若未明定施行日期者，中央法規標準法
    雖未規定應自何時生效，然法律既經制定或修正並經總統公
    布，自應依一般原則，自公布日起算至第 3日發生效力。至
    於92年7月9日修正公布之毒品危害防制條例第36條規定：「
    本條例自公布後 6個月施行。」其立法理由係謂：「(一)依修
    正草案第2條第3項規定，法務部需會同衛生署成立審議委員
    會每 3個月定期檢討調整毒品之分級及品項，而本次新增第
    四級毒品，有需要在新法施行前先經該審議會檢討後再調整
    公布，爰預留 6個月緩衝期，以利處理。(二)依本條例新修正
    之規定，有必要再訂定相關子法及修正相關法規，以配合本
    條例之施行，故亦有需要預留適當緩衝期，以利訂頒相關子
    法及相關法規之配合修正」。故該條規定，顯係因應該次修
    正之需，始預留適當之緩衝期。與本次之修正並未定有施行
    日期之特別規定，且亦未明示係基於何特殊因素而修正，自
    並不能適用92年7月9日修正公布之毒品危害防制條例第36條
    自公布後 6個月施行之規定。】是被告犯罪後法律已有變更
    ，修正前毒品危害防制條例第4條第1項之規定為：「製造、
    運輸、販賣第一級毒品者，處死刑或無期徒刑；處無期徒刑
    者，得併科新臺幣1千萬元以下罰金。」；同條第2項規定為
    ：「製造、運輸、販賣第二級毒品者，處無期徒刑或 7年以
    上有期徒刑，得併科新臺幣 7百萬元以下罰金」。修正後毒
    品危害防制條例第4條第1項則規定為：「製造、運輸、販賣
    第一級毒品者，處死刑或無期徒刑；處無期徒刑者，得併科
    新臺幣2千萬元以下罰金。」；同條第2項規定為：「製造、
    運輸、販賣第二級毒品者，處無期徒刑或 7年以上有期徒刑
    ，得併科新臺幣1千萬元以下罰金。」 而修正前毒品危害防
    制條例第17條之規定為：「犯第4條第1項至第4項、第5條第
    1項至第4項前段、第6條第1項至第4項、第7條第1項至第4項
    、第8條第1項至第4項、 第10條或第11條第1項、第2項之罪
    ，供出毒品來源，因而破獲者，得減輕其刑。」修正後毒品
    危害防制條例第17條則規定：「犯第4條至第8條、第10條或
    第11條之罪，供出毒品來源，因而查獲其他正犯或共犯者，
    減輕或免除其刑。犯第4條至第8條之罪於偵查及審判中均自
    白者，減輕其刑。」從而，就本案被告所犯販賣第一級毒品
    罪，被告既曾於98年 3月29日原審法院為偵查中羈押訊問時
    、原審及本院審理時均坦承不諱，核與上開修正後毒品危害
    防制條例第17條第2項之規定相符 ，從而修正後之法律規定
    自較修正前有利於被告，依刑法第2條第1項前段之規定，此
    部分即應適用對被告較有利之修正後毒品危害防制條例之規
    定。
五、至被告於98年 3月29日原審法院為偵查中羈押訊問時所為自
    白販賣第一級毒品海洛因犯行部分，是否即屬偵查中自白，
    此部分應為肯定之解釋，按凡案件在未經檢察官提起公訴繫
    屬法院前，當均係屬於偵查階段，是本案被告於查獲後之24
    小時內，由檢察官敘明羈押之理由向管轄法院聲請羈押被告
    ，本係依法所為之程序 （參見刑事訴訟法第93條第2項規定
    ），而此部分程序之踐行本即屬偵查中階段，是被告於98年
    3月29日在原審法院為偵查中羈押訊問時 ，所為自白販賣第
    一級毒品海洛因犯行部分，當屬偵查中之自白無誤。
六、按刑事上販賣罪之完成，與民事上買賣契約之成立，二者之
    概念尚有不同。在民事上，買賣雙方就買賣標的物與價金等
    買賣要件之意思表示一致，其買賣契約固已成立。然刑事上
    之販賣行為，則須以營利為目的，將標的物販入或賣出，有
    一於此，其犯罪行為始為完成，苟行為人尚未將標的物販入
    或賣出，即難謂其販賣行為已屬完成（參見最高法院88年度
    台上字第3760號判決意旨）。 復按毒品危害防制條例第4條
    所規定之販賣毒品罪，雖不以販入之後復行賣出為要件，祇
    要以營利為目的，將毒品販入或賣出，有一於此，其犯罪即
    為完成（最高法院96年台上字第3551號判決意旨參見）。另
    按販賣毒品之所謂販賣行為，係行為人基於營利之目的，而
    販入或賣出毒品而言。販賣毒品者，其主觀上須有營利之意
    圖，且客觀上有販賣之行為，即足構成，至於實際上是否已
    經獲利，則非所問 （最高法院93年度台上字第165號判決意
    旨參照）。 查海洛因為毒品危害防制條例第2條第2項第1款
    明定列管之第一級毒品，任何人非經許可，不得販賣、持有
    ，本件被告既以營利為目的，將毒品販入雖未及賣出即遭警
    查獲，然其所為依上揭最高法院判決意旨，仍係屬販賣既遂
    ，故核被告所為，係犯修正後毒品危害防制條例第4條第1項
    之販賣第一級毒品罪，被告販入後持有第一級毒品海洛因之
    低度行為，應為販賣之高度行為所吸收，不另論罪。查被告
    前曾於90年 4月30日，因違反毒品危害防制條例案件，經臺
    灣臺中地方法院以90年度訴字第462號判處應執行有期徒刑1
    年 4月（施用一級毒品10月、施用二級毒品8月，2罪併定）
    確定；另於90年間因違反槍砲彈藥刀械管制條例案件，經臺
    灣臺中地方法院判處有期徒刑1年 ，上訴後經本院以90年度
    上訴字第923號判決駁回上訴 ，再經上訴最高法院後於90年
    10月11日以90年度台上字第6175號判決駁回上訴確定，上開
    確定判決經本院於91年2月20日以91年度聲字第100號裁定合
    併定其應執行刑為有期徒刑2年4月；後又於91年4月29日、9
    1年7月1日， 分別因施用第二級毒品、持有毒品等案件，經
    臺灣臺中地方法院以91年度易字第630號、91年度豐簡字第1
    85號各判處有期徒刑6月、6月確定，並由臺灣臺中地方法院
    裁定合併定其應執行刑為有期徒刑11月，嗣經送監執行與接
    續執行，於93年 8月13日始因縮短刑期假釋付保護管束（另
    又因其前開違反槍砲彈藥刀械管制條例案件之罰金新臺幣 9
    萬元部分經易服勞役，入監接續執行勞役，並於93年11月20
    日假釋付保護管束出監），迨於94年10月 9日保護管束期滿
    且未經撤銷假釋，而視為已執行完畢論，有臺灣高等法院被
    告前案紀錄表、在監在押全國紀錄表及臺灣臺中地方法院檢
    察署刑案資料查註紀錄表各 1份在卷可稽，被告於受有期徒
    刑執行完畢後 5年內，故意再犯本件有期徒刑以上之罪，為
    累犯，應依刑法第47條第1項之規定加重其刑 ，惟因所犯販
    賣第一級毒品罪之法定本刑為死刑或無期徒刑部分，依刑法
    第64條第1項、第65條第1項規定係不得加重，故僅就罰金刑
    部分加重之。再查，被告於本案偵查及審判中均對上揭販賣
    第一級毒品之犯行自白不諱，有其各該次筆錄附卷可憑，既
    合於修正後毒品危害防制條例第17條第2項之規定要件 ，爰
    依該條項之規定減輕其刑（就法定刑為罰金刑部分應依法先
    加後減，至法定刑為死刑、無期徒刑部分則僅予減輕其刑）
    。又按刑之量定，為求個案裁判之妥當性，法律固賦予法院
    裁量權，但此項裁量權之行使，除應依刑法第57條規定，審
    酌行為人及其行為等一切情狀，為整體之評價，並應顧及比
    例原則與平等原則，使罪刑均衡，輕重得宜，以契合社會之
    法律感情。又刑法第59條規定犯罪之情狀可憫恕者，得酌量
    減輕其刑，其所謂「犯罪之情狀」，與同法第57條規定科刑
    時應審酌之一切情狀，並非有截然不同之領域，於裁判上酌
    減其刑時，應就犯罪一切情狀（包括第57條所列舉之10款事
    項），予以全盤考量，審酌其犯罪有無可憫恕之事由（即有
    無特殊之原因與環境，在客觀上足以引起一般同情，以及宣
    告法定低度刑，是否猶嫌過重等等），以為判斷。本院審酌
    被告販賣第一級毒品罪之法定刑為「死刑或無期徒刑；處無
    期徒刑者，得併科新臺幣2千萬元以下罰金。」 然同為販賣
    第一級毒品之人，其原因動機不一，犯罪情節未必盡相同，
    或有大盤毒梟者，亦有中、小盤之分，甚或僅止於吸毒者友
    儕間為求互通有無之有償轉讓者亦有之，其販賣行為所造成
    危害社會之程度自屬有異，法律科處此類犯罪，所設之法定
    最低本刑卻同為 「無期徒刑，得併科新臺幣2千萬元以下罰
    金」，不可謂不重，於此情形，倘依其情狀處以有期徒刑，
    即足以懲儆，並可達防衛社會之目的者，自非不可依客觀之
    犯行與主觀之惡性二者加以考量其情狀是否有可憫恕之處，
    適用刑法第59條之規定酌量減輕其刑，期使個案裁判之量刑
    能斟酌至當，符合比例原則。本件被告上開販賣第一級毒品
    海洛因之犯行，故無視國家對於杜絕毒品危害之禁令，其行
    為固屬不當，應予非難，然其販賣第一級毒品之行為僅止於
    販入尚未及販出即遭警查獲之犯罪情節尚非至惡，相對於長
    期大量販賣毒品之大毒梟而言，其對社會治安及國民健康之
    危害顯然較小，是從被告犯案情節觀之，倘仍遽處以販賣第
    一級毒品之最低刑度（在本案係指經依修正後毒品危害防制
    條例第17條第2項之規定減輕其刑後之刑度 ，即無期徒刑減
    輕者，為20年以下15年以上有期徒刑），尚屬情輕法重，且
    難謂符合罪刑相當性及比例原則，更無從與大毒梟之惡行有
    所區隔，是其上開販賣第一級毒品之犯罪情狀相較於法定之
    重刑，在客觀上足以引起一般人之同情，情節尚堪憫恕，爰
    依刑法第59條之規定酌量遞減輕其刑（即就法定刑為罰金刑
    部分應依法先加後減再遞減，至法定刑為死刑、無期徒刑部
    分則僅予遞減輕其刑）。原審認被告販賣第一級毒品海洛因
    之犯罪事證明確，予以論罪科刑，固非無見。然查：按想
    像競合犯係指以一個意思決定為一個行為，而侵害數個相同
    或不同之法益，具備數個犯罪構成要件，成立數個罪名之謂
    ，乃處斷上一罪。即想像競合係以一行為侵害數法益而觸犯
    數罪名，應從一重論處。其外形上具備數個構成要件，但包
    括的作為一個構成要件加以評價，乃犯罪之併合，亦即犯罪
    之個數問題。本件公訴意旨原認「被告係於98年 3月25日前
    後，在臺中縣豐原巿豐原大道上，向真實年籍不詳，綽號「
    澳腳」之成年男子，以新臺幣1萬5,000元之代價，購入數量
    不詳之第一級毒品海洛因及第二級毒品甲基安非他命後，隨
    即---」乙節，業據被告供承不諱， 亦為原審所是認。則被
    告於著手販入毒品之際，既係以單一行為，同時販入前揭第
    一級毒品海洛因及第二級毒品甲基安非他命，揆諸上開說明
    ，被告所涉販賣第一、二級毒品罪間，該兩罪應係具想像競
    合犯之裁判上一罪關係。本件原審既認被告所涉販賣第二級
    毒品部分罪證不足，依審判不可分之原則，自應為「不另為
    無罪之諭知」方屬正確，惟原審就此部分竟另行為無罪之主
    文諭知，自於法有違。又被告同時所另行買入其餘之第一
    級毒品5包部分（即編號B0000000、B0000000、B0000000、B
    0000000、B0000000），原審認 ：「因被告堅決否認係欲賣
    出而買入，辯稱，此部分係比較小包，因伊有施用第一級毒
    品之犯行，係伊自行施行，並非用以販賣，因伊係通緝犯，
    不敢放在家中，才帶在身上等語；經查，被告確因施用第一
    級毒品案件，經本院（即臺灣臺中地方法院）於98年 4月20
    日，及98年 7月31日，分別以97年度訴字第4872號、98年度
    訴字第2363號判處有期徒刑一年、一年，有上揭前科紀錄表
    可參，其於本案被查獲時確為施用第一級毒品之人，且被告
    前揭被查扣之第一級毒品僅 5包，每包約零點零伍公克左右
    ，有前開鑑驗書可按，數量不多，被告所辯尚非不堪採信，
    公訴人所舉之證據尚難使本院確信被告有此部分之販賣第一
    級毒品之犯行，惟此部分與前揭有罪部分，檢察官以單純一
    罪起訴，本院不另為無罪之判決，前揭第一級毒品海洛因五
    包亦不予沒收銷燬，--」乙節，經綜觀全卷顯然與全案卷證
    內容不符，原審疏未詳予比對查明，即就此部分逕為不另為
    無罪之判決，並認該扣案之第一級毒品海洛因 5包亦不予宣
    告沒收銷燬，其認事用法均有可議。原審就被告販入第一
    級毒品海洛因 9包後之持有第一級毒品海洛因之低度行為，
    應為販賣之高度行為所吸收，不另論罪部分，亦疏未為論述
    ，同有未洽。原審認扣案之用以包裝毒品之包裝袋肆個，
    均係被告供犯罪所用之物，業據其供明在卷，而依同條例第
    19條第1項規定宣告沒收部分， 顯亦疏未注意該包裝袋肆個
    內仍有第一級毒品海洛因之殘留（詳見後述），依法此扣案
    之用以包裝毒品之外包裝袋 4個，自均應依毒品危害防制條
    例第18條第1項前段之規定宣告沒收銷燬之 ，是原審此部分
    所認，同有未合。原審判決未就前揭毒品危害防制條例第
    4條、第17條部分業經修正 ，且已生效施行部分予以敘明，
    致未予比較適用最有利被告部分之法條，亦有可議。檢察官
    上訴意旨認：倘原審認被告所涉販賣第二級毒品部分罪證不
    足，依審判不可分之原則，應不另為無罪之諭知。惟原審就
    此部分另行諭知無罪，恐有未洽部分為有理由；至檢察官上
    訴意旨另認：被告所販入之第二級毒品甲基安非他命，業以
    夾鏈袋分裝成每包0.25公克至0.3公克共5小包，顯見其目的
    應係便於分次交付予購毒者及從中謀取更多價金利益。且毒
    品係物稀價昂之違禁物，若經分裝，必會殘餘在塑膠袋內，
    而分裝越多，耗損越鉅，無異減少可供施用之數量？倘被告
    確係供己施用，應無不斷分裝徒然耗損購得之毒品份量，況
    如係為攜帶方便而分裝，又為何全帶在身上？若惟為警搜索
    查獲而全帶在身上，又為何不一次只買，小包減低風險？被
    告所辯與常情殊違，難以盡信。則被告購入扣案之毒品後，
    加以分裝完成並隨身攜帶，應有伺機販賣以營利之意圖已臻
    明確，爰請撤銷原判決部分，則為無理由（詳見後述）。另
    被告上訴理由所指其業已於地檢署、地方法院坦承不諱，對
    自己犯意犯行深感自悔，且被告交易金額非鉅，毒品數量尚
    微，尚屬零星小額，被告之所以會販賣第一級毒品，只因家
    中清貧，上有母親大人，下有妻兒子女須扶養，且因失業又
    深染毒癮，一時失查以致販毒，若依原審引用刑法第59條之
    規定酌量減輕其刑猶嫌過重，懇請依刑法第57條所列舉之10
    款事項之（1、2、5、7、9、10） 款項給予被告適當之減刑
    ；及依刑法第50條所謂繼續犯係以一個行為持續的侵害一個
    法益，其特性則屬僅一個行為，不過其不法之狀態係在持續
    狀態中而言，被告於98年 3月28日為警查獲時於地檢署、原
    審審理期間都坦承98年 3月28日之前持續販賣第一級毒品從
    未間斷過，理應併案審理宣告等節，亦均為無理由，至被告
    上訴認： 其應有修正後毒品危害防制條例第17條第2項規定
    之適用部分，則為有理由。原判決既有上揭疏誤，且經檢察
    官及被告提起上訴，即屬無可維持，應由本院予以撤銷改判
    。本院審酌被告有如犯罪事實欄所載之刑事前案紀錄，業如
    前述，其素行實非屬良好、又被告不思以正當途徑掙取金錢
    ，竟因利慾薰心，貪圖販賣第一級毒品海洛因所能獲取之利
    益，將第一級毒品海洛因販入欲伺機賣出牟利，無視於該毒
    品足以助長施用毒品之惡習，嚴重戕害國民身心健康，危害
    國家社會治安，其犯罪動機、目的及手段均實值非難，且惡
    性非輕，惟念其於犯罪後坦承販入海洛因之犯行，犯後態度
    尚可，及其為國中畢業之智識程度與生活狀況為勉持（參見
    被告警詢筆錄受詢問人欄）等一切情狀，量處如主文第二項
    所示之刑，以資懲儆。
七、沒收部分：
  按犯毒品危害防制條例第4條第1項之販賣第一級毒品罪者，
    其因犯罪所得之財物，沒收之，如全部或一部不能沒收時，
    追徵其價額或以其財產抵償之 。同條例第19條第1項雖有明
    文，然所稱因犯罪所得之財物，係以實際所得者為限，苟無
    所得或尚未取得者，即無從為沒收、追徵或以財產抵償之諭
    知（最高法院96年度台上字第2331號判決意旨參見）。本件
    被告所為僅止於販入第一級毒品海洛因後，在尚未及販出前
    即遭當場查獲，實際上並未取得任何財物，揆之上揭說明，
    自無庸為沒收之諭知。
  查獲扣案之第一級毒品海洛因9包（含外包裝袋拾9個，驗餘
    合計淨重零點陸捌捌捌公克）， 均為毒品危害防制條例第2
    條第2項第1款規定之第一級毒品，無論屬犯人與否，均應依
    毒品危害防制條例第18條第1項前段之規定， 宣告沒收銷燬
    之。再盛裝上述扣案第一級毒品海洛因之外包裝袋 9個，依
    本院卷附之行政院衛生署草屯療養院98年 4月21日草療鑑字
    第0980002432號函所為之說明二、本院執行毒品鑑定之「淨
    重」係以刮勺儘可能將檢體取出秤其重量為原則，檢體與包
    裝袋無法完全析離，故包裝袋仍可能有極微量檢體殘留；若
    以該包裝袋鑑驗，確有檢出海洛因之可能。是以該盛裝上述
    扣案第一級毒品海洛因之外包裝袋 9個，無論依何種方式分
    離包裝袋內均有極微量之第一級毒品海洛因殘留，足認前揭
    外包裝袋 9個均內含極微量第一級毒品海洛因殘留而無法析
    離，亦應整體視為查獲之第一級毒品海洛因，併依毒品危害
    防制條例第18條第1項前段之規定宣告沒收銷燬之。
  按毒品危害防制條例第19條第1項規定：犯第4條之罪者，其
    供犯罪所用或因犯罪所得之財物，均沒收之，如全部或一部
    不能沒收時，追徵其價額或以其財產抵償之。但該條項並無
    如同條例第18條第1項所定 「不問屬於犯人與否，沒收之」
    之明文，自屬相對沒收主義之立法。是其應沒收之物，應以
    屬被告或共犯所有者為限。又該規定所稱「追徵其價額」者
    ，係指所沒收之物為金錢以外之其他財物而無法沒收時，應
    追徵其價額，使其繳納與原物相當之價額。如所得財物為金
    錢而無法沒收時，始應「以其財產抵償之」（最高法院95年
    度台上字第305號判決意旨參照）。查，本件扣案之MOTOROL
    A廠牌行動電話1支（含門號0000000000號之SIM卡1枚）、LG
    廠牌行動電話1支（含門號0000000000號之SIM卡1枚）及SAM
    SUNG廠牌行動電話 1支（含門號0000000000號之SIM卡1枚）
    【以上行動電話內插之SIM卡，因我國電信公司門號之SIM卡
    所有權均於將SIM卡交予客戶使用時即移轉歸屬客戶所有（
    司法院97年5月6日院臺廳刑一字第0970009760號函旨參見）
    】，均係被告所有，供被告販入毒品後聯絡販賣第一級毒品
    交易事宜所用之物，業據被告供承在卷（見本院98年10月19
    日準備程序筆錄及98年11月17日審判筆錄），均應依毒品危
    害防制條例第19條第1項之規定宣告沒收之 （因已扣案，自
    無不能沒收之情形，故毋庸諭知追徵其價額）。
八、不另為無罪諭知部分：
  (一)公訴意旨另謂以：被告乙○○意圖販賣第二級毒品以營利，
    而於98年 3月25日前後，在臺中縣豐原巿豐原大道上，向真
    實年籍不詳，綽號「澳腳」之成年男子，以1萬5,000元之代
    價，購入數量不詳之第一級毒品海洛因及第二級毒品甲基安
    非他命後，隨即將所購得之上揭第二級毒品甲基安非他命以
    夾鏈袋分裝成每包0.25公克至0.3公克之包裝共5包（毛重共
    約1.38公克），俟機出售，因認被告此部分所為另涉犯有毒
    品危害防制條例第4條第2項之販賣第二級毒品罪嫌。
  (二)按犯罪事實應依證據認定之，無證據不得認定犯罪事實，又
    不能證明被告犯罪者，應諭知無罪之判決，刑事訴訟法第15
    4條第2項、第301條第1項分別定有明文。又事實之認定，應
    憑證據，如未能發現相當證據，或證據不足以證明，自不能
    以推測或擬制之方法，以為裁判基礎，最高法院著有40年度
    台上字第86號判例參照；另按認定犯罪事實，所憑之證據，
    雖不以直接證據為限，間接證據亦包括在內，然無論直接或
    間接證據，其為訴訟上之證明，須於通常一般之人均不致於
    有所懷疑，而得確信其為真實之程度者，始得據之為有罪之
    認定，倘其證明尚未達到此一程度，而有合理性懷疑之存在
    時，即無從為有罪之認定，此亦有最高法院76年度台上字第
    4986號判例可資參照；如以間接證據斷罪時，必其所成立之
    證據，在直接關係上，雖僅足以證明他項事實，而由此他項
    事實，本於推理之作用足以證明待證事實者，方為合法，不
    得徒憑主觀上之推想，將一般經驗上有利被告之其他合理情
    況逕予排除，此觀諸最高法院32年度上字第67號判例意旨亦
    明。
  (三)本件公訴人認被告此部分另涉犯有毒品危害防制條例第 4條
    第2項之販賣第二級毒品甲基安非他命罪嫌， 無非係以被告
    被查扣前開之第二級毒品甲基安非他命均已等量分裝，顯非
    單純被告1人施用。 且被告隨身攜帶，更以多支他人名義申
    請之行動電話，作為聯絡工具，以規避警方查緝可認被告此
    舉係為尋覓買主， 並有被告所有第二級毒品甲基安非他命5
    包，及行動電話 3支扣案可資佐證為其主要論據。惟訊據被
    告則堅決否認有何此部分販賣第二級毒品甲基安非他命之犯
    行，並辯稱：因伊本身即為吸毒人口，所以伊購買毒品時，
    遭查扣之第一級毒品海洛因部分係要轉賣，第二級毒品甲基
    安非他命部分則係供自己施用，並沒有要供販賣。且伊當時
    因施用毒品案件被通緝，害怕警察至住處查緝及監聽，始會
    將毒品帶在身上，及使用他人名義之行動電話，伊已經坦承
    販賣第一級毒品海洛因部分之重罪，不會再故意否認有販賣
    第二級毒品之犯行等語。
  (四)本院查：被告確因施用第二級毒品案件，經臺灣臺中地方法
    院於98年4月20日，及98年7月31日，以97年度訴字第4872號
    、98年度訴字第2363號分別判處有期徒刑8月、有期徒刑8月
    ，有各該判決書附卷可參，其於本案被查獲時確為施用第二
    級毒品之人，參以被告前揭被查扣之第二級毒品甲基安非他
    命僅5包，毛重約1點38公克，驗餘淨重則在0.0795公克至0.
    1187公克之間（詳細數量參見卷附行政院衛生署草屯療養院
    草療鑑字第0980400029號鑑定書），數量非多，而被告另案
    經起訴判刑者亦僅係販賣第一級毒品（即指販賣予林志成案
    件），並無販賣第二級毒品之犯行，有本院98年度上訴字第
    2145號判決書在卷可參，足見被告所辯其購買之第二級毒品
    甲基安非他命僅係自已施用等語，尚非無據；又被告於97年
    度毒偵字第5652號施用毒品案件97年11月17日起訴後，因未
    到庭經臺灣臺中地方法院發佈通緝（通緝日期為98年2月6日
    ，撤緝日期為98年4月17日）， 被告於本案被查獲前，因通
    緝為避免警方查緝，而不敢將毒品置放在家，及使用他人名
    義之行動電話，亦不悖於常理，被告此部分所辯尚非不可採
    信。此外，本院復查無其他積極證據足資證明被告另有檢察
    官所指之販賣第二級毒品甲基安非他命之犯行，被告此部分
    犯罪尚屬不能證明，依法本應為無罪之判決，然因檢察官認
    此部分與前揭起訴經本院判決有罪部分（指販賣第一級毒品
    ）具有想像競合犯之裁判上一罪關係，爰不另為無罪之諭知
    ，併此敘明。
據上論斷，應依刑事訴訟法第369條第1項前段、第364條、第299
條第1項前段，修正後毒品危害防制條例第4條第1項、第17條第2
項、第18條第1項前段、第19條第1項，刑法第11條、第2條第1項
但書、第47條第1項、第59條，判決如主文。
本案經檢察官甲○到庭執行職務。
中    華    民    國    98    年    12    月    8     日
            刑事第九庭    審判長法  官  江  德  千
                                法  官  莊  深  淵
                                法  官  許  旭  聖
以上正本證明與原本無異。
如不服本判決應於收受送達後10日內向本院提出上訴書狀，其未
敘述上訴之理由者，並得於提起上訴後10日內向本院補提理由書
（均須按他造當事人之人數附繕本）「切勿逕送上級法院」。
                                書記官  紀  美  鈺
中    華    民    國    98    年    12    月    11    日
附錄本案論罪科刑法條：
修正後毒品危害防制條例第4條第1項：
製造、運輸、販賣第一級毒品者，處死刑或無期徒刑；處無期徒
刑者，得併科新臺幣2千萬元以下罰金。


司法院資訊處製作；財團法人民間司法改革基金會備份。
